---
header-includes: \usepackage{fontawesome}
output:
  pdf_document: default
---


\begin{center}
			\includegraphics[width=1.4cm]{logo.jpg}\\
			\vspace{0.5cm}
			\LARGE{\textbf{R para finanzas}}\\
			\textbf{Guía de Ejercicios 2}\\
			\vspace{0.2cm}
      \textit{Importación de datos}\\
\end{center}

\vspace{1cm}
\begin{flushright}
  \textbf{Profesor}: \textit{Víctor Macías E.}  
\end{flushright}




```{r setup, include=FALSE}
knitr::opts_chunk$set(
	echo = TRUE,
	fig.height = 4,
	fig.width = 8,
	message = FALSE,
	warning = FALSE
)
```


# Pregunta 1

Importe los datos del archivo *capm.xls*

```{r}
rm(list = ls())
library(readxl)

capm <- read_excel("datos/capm.xls")

```


# Pregunta 2

Obtenga datos del precio de la acción de Amazon para el período 01/02/2018 hasta el 25/03/2021 desde Yahoo! Finance. Además, calcule el retorno diario de la acción usando la siguiente fórmula:

$$r_t=log(p_t)-log(p_{t-1})$$

```{r }
library(readr)
library(dplyr)

AMZN <- read_csv("datos/AMZN.csv")
```

```{r }
AMZN <- AMZN %>% mutate(retorno_log = log(Close) - log(lag(Close)),
                        retorno_arit = (Close - lag(Close))/lag(Close))
```


# Pregunta 3

Obtenga datos del precio de la acción de Facebook para el período 02/01/2018 hasta el 25/03/2021 desde Yahoo! Finance. Además, calcule el retorno diario de la acción, usando la siguiente fórmula:

$$r_t=\frac{P_{t}-P_{t-1}}{P_{t-1}}$$

```{r }
library(tidyquant)

fb <- tq_get("FB", get = "stock.prices", from = "2018-01-02", to = "2021-03-26") 
```

```{r}
fb_tq <- fb %>% tq_transmute(select     = adjusted,
                           mutate_fun = periodReturn,
                           period     = "daily", 
                           type       = "arithmetic",
                           col_rename = "retorno_arit")

fb <- fb %>% left_join(fb_tq, by = "date")
```

```{r}
fb <- fb %>% mutate(retorno_diario = (adjusted - lag(adjusted))/lag(adjusted))
```


# Pregunta 4

Obtenga datos del precio del bitcoin para el período 02/01/2018 hasta el 25/03/2021 desde la página web de la Federal Reserve Bank of St. Louis (FRED) (<https://fred.stlouisfed.org/series/CBBTCUSD>)

```{r}
bitcoin <- tq_get("CBBTCUSD", get = "economic.data", from = "2016-01-01", to = "2021-03-25")
```


# Pregunta 5

Usando el paquete *WDI*, obtenga datos de población, PIB per cápita ajustado por paridad de poder de compra, crédito interno al sector privado otorgado por los bancos (% del PIB) y número de ATMs por $100.000$ adultos para todos los países incluidos en la base de datos en el período 1960-2020.

```{r }
# Población - SP.POP.TOTL
# PIB per cápita - NY.GDP.PCAP.PP.CD
# Domestic credit to private sector by banks (% of GDP) (FD.AST.PRVT.GD.ZS)
# Automated teller machines (ATMs) (per 100,000 adults) (FB.ATM.TOTL.P5)

library(WDI)

wbData <- WDI(indicator=c("SP.POP.TOTL", 
                         "NY.GDP.PCAP.PP.CD", 
                         "FD.AST.PRVT.GD.ZS", 
                         "FB.ATM.TOTL.P5"), 
             country="all", extra = TRUE, start=1960, end=2020)

saveRDS(wbData, "datos/wbData_FIN1960_2020.rds")
```




```{r echo=FALSE, eval=FALSE}
rm(list = ls())
library(readxl)
library(dplyr)
library(lubridate)

capm <- read_excel("/cloud/project/datos/capm.xls")

glimpse(capm)

capm <- capm %>% mutate(rsandp = 100*(log(SANDP)- log(lag(SANDP))),
                        rford = 100*(log(FORD)- log(lag(FORD))),
                        ustb3m = USTB3M/12,
                        rsandp_f = rsandp - ustb3m,
                        rford_f = rford - ustb3m) 

#capm_2007 <- capm %>% filter(Date <= as.POSIXct('2007-04-01'))

model1 <-lm(rford ~ rsandp, data = capm)
summary(model1)

model2 <-lm(rford_f ~ rsandp_f, data = capm)
summary(model2)

```