---
title: "Importar datos a R"
author: "Víctor Macías E."
output:
  tufte::tufte_html: default
---

```{r setup, include=FALSE}
knitr::opts_chunk$set(echo = TRUE, warning = FALSE, message = FALSE)
```

# Paquete *"tidyverse"*

El paquete *tidyverse* consiste de un conjunto de paquetes. Para una descripción detallada se recomienda revisar la siguiente página:  <https://www.tidyverse.org/>.  

Entre los paquetes que son parte de *tidyverse* y que permiten la importación de datos en varios formatos, se encuentran: 

- *readr* (<https://readr.tidyverse.org/>)
- *readxl* (<https://readxl.tidyverse.org/>)
- *haven* (<https://haven.tidyverse.org/>)

## readr

Comando     | Formato 
|-----------|---------------------------------------------- 
|read_csv   | valores separados por coma (csv)
|read_csv2  | valores separados por punto y coma (csv)
|read_tsv   | valores delimitados por tab (tsv)
|read_delim | formato de archivo con cualquier delimitador

A continuación se presentan varios ejemplos relacionados al uso de *readr* para importar archivos con extensión *csv* que es uno de los más comunes para el almacenamiento de datos.

```{r}
library(readr)
```

- La primera línea será usada como nombre de las variables

```{r}
read_csv("Zona, Hombres, Mujeres
          A,700,200
          B,350,400")
```

- Si el archivo contiene líneas de texto (por ejemplo, un título) puede omitirse usando `skip`

```{r}
read_csv("Distribución de la muestra
          Zona, Hombres, Mujeres
          A,700,200
          B,350,400",
         skip = 1)
```


- Si los datos no tienen nombres en sus columnas, se puede especificar `col_names = FALSE` para evitar que la primera fila de datos sea usada como nombre de las variables.

```{r}
read_csv("A,700,200\nB,350,400", col_names = FALSE)
```

Se quiere evitar lo siguiente:

```{r}
read_csv("A,700,200\nB,350,400")
```


- Se puede también especificar los nombres de las columnas usando `col_names`

```{r}
read_csv("A,700,200\nB,350,400", col_names = c("Zona", "Hombres", "Mujeres"))
```


- Si en los datos originales los *missing values* están representados por *.*, se pueden reemplazar por *NA* incluyendo `na = "."`

```{r}
read_csv("Zona, Hombres, Mujeres
          A,.,200
          B,350,.", 
         na = ".")
```


- El paquete *readr* adivina automáticamente el tipo de cada columna.

```{r}
read_csv("Fecha, var1, var2, var3
          2020-10-20, Mañana,.,200
          2020-10-31, Tarde, 350,.", 
         na = ".")
```

- Si el tipo de variable no ha sido importado correctamente, se puede especificar el tipo de cada una usando `col_types`  

```{r}
read_csv("Fecha, var1, var2, var3
          2020-10-20, Mañana,.,200
          2020-10-31, Tarde, 350,.", 
         na = ".", col_types = 
           cols(
             Fecha = col_date(),
             var1 = col_character(),
             var2 = col_double(),
             var3 = col_double()
           ))
```

## readxl

Comando | Formato 
--- |--- 
read_excel | autodetecta el formato (xls, xlsx)
read_xls | formato antiguo (xls)
read_xlsx | formato nuevo (xlsx)

Notas: 

1. Si un archivo excel contiene más de una hoja puede usarse la función *excel_sheets* para identificar la hoja que nos interesa y luego agregar como argumento el nombre de la hoja a importar.

2. Para chequear cómo están separados los valores y si el archivo contiene un *header* se puede usar *read_lines*.


## haven

Comando en R | Formato
--- |---
read_dta | Stata      
read_sav | SPSS            
read_sas | SAS   


# Paquete *"data.table"*:

Este paquete se utiliza para manipulación de datos, pero también para importar datos, especialmente archivos muy grandes. Uno de sus atractivos más importantes es su gran rapidez. Para una descripción detallada, se recomienda ir al siguiente link <https://cran.r-project.org/web/packages/data.table/data.table.pdf>

```{r echo=FALSE, eval = FALSE}
library(data.table)
library(DT)
```

```{r echo=FALSE, eval = FALSE}
DT = data.table(
  region = c("A","A","A","B","B","C","C","C","C","D"),
  var1 = 1:10,
  var2 = c(17, 214, 24, 25 ,53, 35, 35, 12, 56, 78)
)
datatable(DT, width = 600)
```


# Paquete *"WDI"*:

"*World Development Indicators*" (WDI) constituye el principal conjunto de indicadores de desarrollo del Banco Mundial que se extiende desde 1960 a la actualidad. Los datos se recolectan de diferentes fuentes internacionales reconocidas oficialmente y se pueden obtener de la siguiente página:

<https://data.worldbank.org/products/wdi>

Cada indicador tiene su propio código. Por ejemplo, las primeras 10 variables que incluyen en su nombre "gdp per cápita", se pueden obtener con el siguiente comando:

*WDIsearch('gdp per capita')[1:10,]*

Estos datos pueden ser importados a R, usando varios paquetes, según se detalla a continuación:

>"The WDI module and wbstats module offer excellent options for reading World Bank data directly into R, and both packages integrate with ggplot2 for graphing. Other option is to use the Quandl package, which also provides access to data sources from many other organizations.
>
>The *rWBclimate* package provides access to the climate data api".

Para bajar estos datos usaremos el paquete WDI.

# *API* (Application Programming Interface):

En sentido general, un API es una pieza de software constituida por diferentes protocolos que permite la comunicación a través de Internet entre diferentes aplicaciones de la red. Cada API tiene sus propias reglas que definen las características que debe tener la solicitud de información, así como la respuesta.

Mientras el uso de algunas *APIs* permiten el acceso de cualquier persona, como es el caso del API de GitHub, otras requieren el uso de ciertas credenciales (*keys*) para acceder a los datos. En este último grupo, se encuentra el API de Twitter. 

El paquete de R que permite realizar dicha comunicación entre aplicaciones es `httr` que se recomienda revisar en <https://cran.r-project.org/web/packages/httr/>.

# Paquete *"tidyquant"*:

Este es uno de los paquetes más usados en el modelamiento de series de tiempo financieras. Para una descripción detallada se recomienda revisar la siguiente página: <https://cran.r-project.org/web/packages/tidyquant/tidyquant.pdf>
